臺灣臺中地方法院民事判決　九十一年度婚字第四號
　　原　　　告　乙○○
　　被　　　告　甲○○
右當事人間請求離婚事件，本院判決如左：
    主　　文
准原告與被告離婚。
訴訟費用由被告負擔。
    事　　實
甲、原告方面：
  一、聲明：如主文所示。
  二、陳述：
  （一）兩造於民國六十三年九月間結婚，婚後夫妻感情初尚融洽，並育有子女三人
        （皆已成年），惟被告於八十七年三月間，冒用原告之名義偽造標單，向合
        會會員詐得會款，觸犯刑法第二百十六條之行使偽造私文書罪及詐欺取財罪
        （牽連犯關係），於八十九年八月十一日被鈞院判處有期徒刑五月，緩刑三
        年，並於同年九月十六日確定，上開二罪之性質，已令社會上一般人同感為
        不名譽之犯罪，而原告至於九十年十月間因被告告知，始知悉被告因前開二
        罪被處徒刑確定，為此依民法第一千零五十二條第一項第十款規定，被告因
        犯不名譽之罪被處徒刑者，請求判決兩造離婚。
  （二）又被告於八十七年一月十二日離家出走，經原告四處尋找未獲，且又因刑事
        案件，經臺灣臺中地方法院檢察署通緝中，被告顯係惡意離棄原告，現仍在
        繼續狀態之中，為此併依民法第一千零五十二條第一項第五款規定，請求判
        決兩造離婚。
  三、證據：提出戶籍謄本一份、臺灣臺中地方法院檢察署八十九年度偵緝字第二五
      二號起訴書影本一件。
乙、被告方面：
  一、聲明：駁回原告之訴。
  二、陳述：被告確因行使偽造私文書罪及詐欺取財罪，於八十九年八月十一日被鈞
      院判處有期徒刑五月，緩刑三年，及被告曾於九十年十月間告知原告被告犯罪
      判決結果情事。
丙、依職權調閱本院八十九年度易字第二０二七號詐欺罪刑事案卷、臺灣臺中地方法
    院檢察署八十九年度執他字第六六八０號執行卷宗及被告刑案資料查註紀錄表。
    理　　由
一、按婚姻無效或撤銷婚姻與確認婚姻成立或不成立及離婚或夫妻同居之訴，得合併
    提起或於第二審言詞辯論終結前為訴之變更、追加或提起反訴，民事訴訟法第五
    百七十二條第一項定有明文。原告依民法第一千零五十二條第一項第五款規定，
    起訴請求判決兩造離婚後，復於本院審理中追加依民法第一千零五十二條第一項
    第十款被告因犯不名譽之罪被處徒刑，請求判決兩造離婚，依上開規定即無不合
    ，應予准許，合先敘明。
二、原告主張兩造係夫妻，現婚姻關係仍存續中，及被告於八十七年三月間，冒用原
    告之名義偽造標單，向合會會員詐得會款，觸犯刑法第二百十六條之行使偽造私
    文書罪及詐欺取財罪（牽連犯關係），於八十九年八月十一日被鈞院判處有期徒
    刑五月，緩刑三年，並於同年九月十六日確定，而原告於九十年十月間因被告之
    告知，始知悉被告因前開二罪被處徒刑確定等事實，業據原告提出戶籍謄本、臺
    灣臺中地方法院檢察署八十九年度偵緝字第二五二號起訴書影本各一件為證，並
    經本院依職權調閱本院八十九年度易字第二０二七號詐欺罪刑事案卷、臺灣臺中
    地方法院檢察署八十九年度執他字第六六八０號執行卷宗及被告刑案資料查註紀
    錄表在卷，查明無誤，並有本院判判決書一紙附卷可稽，且為被告所自認，自堪
    信原告之主張為真實。
三、按夫妻之一方被處三年以上徒刑或因犯不名譽之罪被處徒刑者，他方得向法院請
    求離婚，民法第一千零五十二條第一項第十款定有明文；所謂不名譽之罪，係指
    社會上一般觀念，皆認為不名譽之罪而言。而行使偽造私文書、詐欺等罪，依社
    會上一般觀念而為觀察，夫妻之一方有此等犯罪行為，足致他方不能忍受續為婚
    姻上之共同生活者，故為社會上一般觀念所認不名譽之犯罪無疑，從而，原告於
    九十年十二月十九日提起本件訴訟，依上開規定，請求准與被告離婚，既未逾民
    法第一千零五十四條所規定之一年除斥期間，核屬正當，應予准許。又按民法第
    一千零五十二條第一項第五款及第十款均為各別獨立之法定離婚事由，原告以該
    條第十款被告因犯不名譽之罪被處徒刑為由請求離婚，既有理由，其餘以被告惡
    意遺棄原告在繼續狀態中請求判決離婚，本院即無庸再以審究，併予說明。
四、據上論結，本件原告之訴為有理由，依民事訴訟法第七十八條，判決如主文。
中　　　華　　　民　　　國　　九十一　　年　　　三　　　月　　二十　　日
                              臺灣臺中地方法院家事法庭
~B法　　　官　楊國精
右為正本係照原本作成
如對本判決上訴，須於判決送達後二十日內，向本院提出上訴狀，同時表明上訴理由
。
中　　　華　　　民　　　國　　九十一　　年　　　三　　　月　　二十　　日
~B法院書記官
